臺灣高等法院臺中分院刑事判決　　　　96年度上訴字第1072號
上　訴　人　臺灣臺中地方法院檢察署檢察官
被　　　告　乙○○
　　　　　　　　　　（現於臺灣臺中監獄執行中）
上列上訴人因被告違反毒品危害防制條例案件，不服臺灣臺中地
方法院95年度訴字第3172號中華民國96年2月16日第一審判決（
起訴案號：臺灣臺中地方法院檢察署95年度偵字第17388號），
提起上訴，本院判決如下：
    主  文
原判決撤銷。
乙○○轉讓第一級毒品，處有期徒刑壹年月。
安非他命小包（毛重約二‧一公克）沒收銷燬之。
    事  實
一、乙○○明知海洛因及安非他命除各為毒品危害防制條例規範
    之第一、二級毒品外，且安非他命亦業經行政院衛生署明令
    公告列為禁藥管理，不得轉讓，竟仍基於轉讓第一級毒品海
    洛因與第二級毒品安非他命之犯意，於民國九十三年九月七
    日下午六時許，在其臺中市○○區○○路一０九號五樓之六
    之租屋處內，因許恭敏要求提供毒品以止癮，同時無償轉讓
    第一級毒品海洛因（數量為足供以捲煙之方式施用一次）與
    第二級毒品安非他命一小包（約毛重二‧一公克）予許恭敏
    ，欲供許恭敏施用（海洛因部分經許恭敏當場施用完畢，安
    非他命部分則由許恭敏攜回分裝成三小包後，於未及施用前
    ，即因其另涉嫌違反毒品危害防制條例案件，於九十三年九
    月十四日遭通緝逮捕時，一併為警查獲）。
二、案經臺灣臺中地方法院檢察署檢察官自動檢舉簽分偵查起訴
    。
    理  由
甲、證據能力部分：本案全部卷證所涵括之證據，公訴人、被告
    對證據能力均未異議，是後述所引用證據之證據能力均無疑
    義，合先敘明。
乙、得心證之理由：
一、上開犯罪事實，業據被告乙○○坦承不諱，核與證人許恭敏
    於另案及本案檢察官訊問或原審法院審理中證述主要情節相
    符（見93年度偵字第16295號卷第66、67頁、 95年度偵字第
    17388號卷第31頁、原審法院94年度訴字第1975號卷第95、9
    6 頁；證人許恭敏於檢察官訊問中之證述，依刑事訴訟法第
    159條之1第 2項之規定具有證據能力），而許恭敏於九十三
    年九月十四日遭通緝逮捕時，確曾一併為警查獲安非他命三
    小包（合計毛重二‧一公克）之情，亦經本院調閱臺灣臺中
    地方法院檢察署94年度執更字第2059號全卷查證屬實，復有
    彰化縣警察局田中分局搜索扣押筆錄、扣押物品目錄表各一
    份附原審卷可稽（附於原審卷第30、32頁），是核被告之自
    白與事實相符，堪採為認定犯罪事實之證據，本案事證明確
    ，被告犯行至堪認定。
二、核被告乙○○所為，係犯毒品危害防制條例第八條第一項之
    轉讓第一級毒品罪與藥事法第八十三條第一項之明知為禁藥
    而轉讓罪。公訴意旨雖認被告就轉讓安非他命部分之犯罪行
    為，應依毒品危害防制條例第八條第二項之轉讓第二級毒品
    罪論科云云，惟安非他命既屬藥事法第二十二條第一項所稱
    之「禁藥」（即：中央衛生主管機關明令公告禁止製造、調
    劑、輸入、輸出、販賣或陳列之毒害藥物），其所為應同時
    構成藥事法第八十三條第一項之罪，除有轉讓之第二級毒品
    達毒品危害防制條例第八條第六項之一定數量，加重後之法
    定刑又較藥事法第八十三條第一項為重者外，應適用藥事法
    第八十三條第一項處罰，蓋藥事法第八十三條第一項法定刑
    為七年以下有期徒刑，得併科新台幣五百萬元以下罰金，較
    毒品危害防制條例第八條第二項之法定刑為重。又藥事法第
    八十三條第一項係於九十三年四月二十一日修正公布，同年
    月二十三日施行，為毒品危害防制條例之後法。毒品之範圍
    尚包括影響精神物質與其製品。而藥事之管理，亦非僅止於
    藥品之管理。又毒品未必係經公告之禁藥，禁藥亦未必為毒
    品。毒品危害防制條例與藥事法二者，並無必然之特別法與
    普通法關係。故除有轉讓之第二級毒品達毒品危害防制條例
    第八條第六項之一定數量，經依法加重後之法定刑較藥事法
    第八十三條第一項之法定刑為重之情形外，因藥事法第八十
    三條第一項為後法，且為重法，應優先適用藥事法處罰，又
    其此部分之犯罪事實既屬同一，仍應由本院變更起訴法條加
    以審理，又被告於轉讓之過程中，曾持有各該級毒品之低度
    行為，應為其後高度之轉讓行為所吸收，均不另論罪。另檢
    察官起訴意旨雖認被告轉讓海洛因與安非他命之時間並不相
    同，應予分論併罰，然此部分業為被告所否認。本院審酌證
    人許恭敏於時間久隔後，是否就此仍能為清晰、明確之陳述
    ，不無疑問，而被告自白係同時轉讓一節，並無必然不可採
    之處，認被告供稱係同時轉讓之情，尚屬可採。而其既係以
    一行為而觸犯二罪名，自應依刑法第五十五條之規定，從一
    重之轉讓第一級毒品罪處斷，檢察官上訴意旨認本案轉讓安
    非他命部分應依毒品危害防制條例第八條第二項處斷云云，
    雖無可採（理由詳前），惟按毒品危害防制條例第十八條第
    一項明定「查獲之第一、二級毒品及專供製造或施用第一、
    二級毒品之器具，不問屬於犯人與否，均沒收銷燬之」，本
    案係因許恭敏於九十三年九月十四日遭通緝逮捕時，一併為
    警查獲持有安非他命三小包，始查得被告本案轉讓禁藥及轉
    讓第二級毒品犯行，雖應優先適用藥事法論以轉讓禁藥罪，
    然非謂被告之犯行即不該當於轉讓第二級毒品罪，則本案三
    包安非他命自屬查獲之毒品，雖因許恭敏施用毒品案已判決
    確定並付執行，是該三包安非他命已經執行沒收銷燬畢，然
    沒收物之執行完畢與沒收物之不存在，並非一事，因犯罪依
    法必須沒收之物，雖已於其他被告確定判決諭知沒收，並已
    執行完畢，對於其他被告之判決，仍應宣告沒收。蓋
　　因此種沒收之諭知，對於嗣後判決之其他被告，仍不失為從
  　刑，且在必須沒收之列，倘以該沒收物已因其他共犯判決諭
    知沒收確定，並經執行完畢為理由，而不為沒收之諭知，於
    法即有未合（參考最高法院九十四年度台上字第一０一七號
    判決意旨），原審疏未就上述查獲毒品安非他命依法宣告沒
    收銷燬之，非無違誤，而原審判決既有如上瑕疵，即屬無可
    維持，應由本院予以撤銷改判，爰審酌被告之素行非佳，其
    轉讓海洛因與安非他命之行為，足以戕害他人之健康，並生
    對於社會安全與公共秩序之潛在危害，惟其轉讓之次數僅一
    次，數量亦非甚多，犯後已能坦承犯行等一切情狀，量處如
    主文第二項所示之刑，以示懲儆。
三、又刑法第五十五條想像競合犯九十四年二月二日修正公布後
    新法但書係科刑之限制，為法理之明文化，非屬法律之變更
    ，毋庸比較新舊法，亦併明。
據上論結，應依刑事訴訟法第三百六十九條第一項前段、第三百
六十四條、第二百九十九條第一項前段、第三百條，毒品危害防
制條例第八條第一項、第十八條第一項，藥事法第八十三條第一
項，刑法第十一條前段、第五十五條，判決如主文。
本案經檢察官甲○○到庭執行職務。
中　　華　　民　　國　　96　　年　　7 　　月　　5 　　日
            刑事第一庭　審判長法　官　陳　紀　綱
                              法　官　王　國　棟
                              法　官　姚　勳　昌
上列正本證明與原本無異。
如不服本判決應於收受送達後十日內向本院提出上訴書狀，其未
敘述上訴之理由者並得於提起上訴後十日內向本院補提理由書（
均須按他造當事人之人數附繕本）。
                              書記官  吳　宗  玲
中　　華　　民　　國　　96　　年　　7 　　月　　5 　　日
附錄論罪科刑法條毒品危害防制條例第8條
轉讓第一級毒品者，處1年以上7年以下有期徒刑，得併科新臺幣
1百萬元以下罰金。
轉讓第二級毒品者，處6月以上5年以下有期徒刑，得併科新臺幣
70萬元以下罰金。
